臺灣高等法院高雄分院刑事判決　　　　　　　　　　九十一年度上訴字第六九四號
　　上訴人　台灣高雄地方法院檢察署檢察官
　　被　告　乙○○
右上訴人因被告偽造文書等案件，不服臺灣高雄地方法院八十九年度訴字第三○○二
號中華民國九十一年二月二十六日第一審判決（起訴案號：臺灣高雄地方法院檢察署
八十八年度偵字第二八九○○號），提起上訴，本院判決如左：
    主  文
上訴駁回。
    理  由
一、甲訴意旨略以：被告乙○○與被告郭俊良（由原審另行審理）共同意圖為自己不
    法之所有，夥同另二名冒稱為「蔡明宏」、「陳俊傑」之成年男子，於民國（下
    同）八十八年八月間，以刊登某旅行社徵男接待員名義行騙，丙○○見報後駕駛
    ＸＴ─七九七一號小客車（登記之車主為其母蔡顏秀容），在高雄市○○○路與
    七賢一路口，與「蔡明宏」、「陳俊傑」見面，「蔡明宏」即佯稱欲回甲司而向
    丙○○借車，丙○○不疑而將車借與「蔡明宏」乃將車駛離，「陳俊傑」則乘機
    逃逸，旋將小客車冒名丙○○名義以偽造轉讓書至高雄市監理處辦理過戶予郭俊
    良名下，該監理處乃將此不實事項登載於所掌文書上，並發給郭俊良行車執照，
    郭俊良、乙○○二人再將小客車，開至高雄縣鳳山市○○路○段五二五號「中信
    當舖」以新台幣四十萬元售與陳建東。因認被告共犯刑法第三百三十九條第一項
    之詐欺取財、同法第二百十六條、第二百十條之行使偽造私文書等罪嫌云云。
二、本件甲訴意旨認被告涉有上開詐欺及偽造文書等罪嫌，無非以告訴人丙○○之指
    訴及證人陳建東之證述，為其論罪之依據。
三、按犯罪事實應依證據認定之，無證據不得推定其犯罪事實；不能證明被告犯罪者
    ，應諭知無罪之判決，刑事訴訟法第一百五十四條、第三百零一條第一項分別定
    有明文。而刑事訴訟法上所謂認定犯罪事實之證據，係指足以認定被告確有犯罪
    行為之積極證據而言，如未能發現相當證據或證據不足以證明，自不能以推測或
    擬制之方法，以為裁判基礎，此有最高法院二十九年上字第三一○五號判例及四
    十年台上字第八十六號判例可供參照；又認定犯罪事實，所憑之證據，雖不以直
    接證據為限，間接證據亦包括在內，然無論直接或間接證據，其為訴訟上之證明
    ，須於通常一般之人均不致於有所懷疑，而得確信其為真實之程度者，始得據之
    為有罪之認定，倘其證明尚未達到此一程度，而有合理性懷疑之存在時，即無從
    為有罪之認定，此亦有最高法院七十六年台上字第四九八六號判例可資參照。
四、訊之上訴人即被告乙○○堅決否認有何偽造文書及詐欺之犯行，辯稱伊係看報應
    徵旅行社接待員後，先由一名自稱「珍妮」之女子要求伊匯款五千元共二次作為
    定金，後又要求伊幫忙賣車，經聯絡後再由自稱「蔡明宏」之人與伊見面，並要
    伊找一個二十歲的人，伊找來郭俊良，對方即先將車輛過戶予郭俊良後，再叫其
    二人去當那輛車，錢是對方拿走，伊並不知該車係其等向告訴人所騙得等語。經
    查：
（一）被告自警訊起至偵查、審理中均一致否認有何與「蔡明宏」等人共同詐欺及偽
      造文書之犯行，又告訴人丙○○係依報紙廣告應徵工作，而將上開車輛交予自
      稱「蔡明宏」、「陳俊傑」之人，於此過程中並未見過被告乙○○及郭俊良二
      人，此業據告訴人丙○○於審理中陳述明確，而依證人陳建東之證述，本件係
      被告乙○○、郭俊良二人至中信當舖將上開車輛出售並於取款後一同離開，此
      亦僅證明被告乙○○、郭俊良將上開車輛過戶並出售之事實，不能以此遽認被
      告乙○○對於該車輛係向告訴人所騙得一事知情。
（二）又被告乙○○係見報紙徵求業務員之廣告後與自稱「珍妮」之人取得聯絡，並
      依指示先後匯款五千元二次作為定金，此有剪報資料影本及匯款單影本各一紙
      附卷可憑，其為謀一工作，且又因年輕識淺，社會經驗不足，見自稱「蔡明宏
      」者既駕駛上開ＸＴ─七九七七號自用小客車且持有車輛之證件，並至監理所
      順利辦理過戶，而不疑有他，為其出面販售該車尚屬合理；況本件依告訴人丙
      ○○與被告乙○○二人於警訊及偵查、審理中所述情節，其二人均係見報紙所
      登之旅行社徵人廣告，於應徵後與「蔡明宏」等人見面，且在見面後對方均假
      藉理由向其二人借用行動電話，其手法相同，又被告陳慶良又係在順利出售上
      開車輛並將車款交予「蔡明宏」後，因「蔡明宏」又依約聯絡，乃撥打「蔡明
      宏」先前使用其行動電話上所遺留之號碼，而與告訴人丙○○取得聯絡，經丙
      ○○告知車輛被騙走，現正在警局報案後，被告乙○○即前往警局說明，此業
      據被告乙○○、告訴人丙○○於審理中陳述明確，衡以一般常情，被告乙○○
      如與「蔡明宏」等人係屬同夥，應不致於使用其電話作犯罪時聯絡之工具，徒
      留下通聯紀錄，容易被循線查獲，亦不致於事後主動打電話與告訴人丙○○聯
      絡並隨即前往警局說明。
（三）告訴人雖質疑被告既是應徵當旅行社接待員，並非從事商品買賣，於情於理殊
      不可能要事先匯款五千元二次作定金？又旅行社接待員與幫忙賣車係毫不相干
      之工作，尤以被告未上班即聽從所謂「蔡明宏」之指示？且被告為何不將該車
      直接過戶為自己名義所有而進行典當或出售？竟輾轉利用人頭過戶為郭俊良名
      義所有之後再為出售，其存心逃避刑責之意圖，極為明顯；又郭俊良既因精神
      病住院治療中，顯不可能出面購買「蔡明宏」所騙得之小客車，如非被告之授
      意指導，以一個患有精神疾病者，何能編織謊言並在合約提出保證？且被告之
      辯詞與郭俊良之供述不合；又被告高雄市警察局中正三路派出所應訊時已坦承
      犯案云云。惟查：（1）被告係應徵旅行社接待員並繳付定金之事實，有如前
      述，已據其提出報紙廣告及匯款單影本各一紙為證，被告茍欲自圓其說，儘可
      辯稱係應徵售貨員而依指示出售該車子，是其供述應徵過程應屬實；而既無證
      據證明被告與自稱為「蔡明宏」及「陳俊傑」向告訴人丙○○騙取前開小客車
      有何犯意之聯絡，被告於案發時又年僅十九歲，在社會經驗不足下，以其係應
      徵工作，賺取佣金，即依僱用人之指示行事，即非不可能，是被告供稱「我因
      為完全被騙被人利用，完全沒有謀財˙˙˙」、「˙˙˙我本來未滿二十歲不
      要幫他賣車，但經蔡明宏教我找一位滿二十歲的朋友幫他賣車，所以我就找好
      郭俊良一起幫他賣車˙˙˙」（見警卷），應屬可信，因被告倘有意逃避刑責
      ，其找來之郭俊良既屬朋友，與買方陳建東之汽車買賣契約書上亦有記載郭俊
      良之姓名住所電話，警方仍能循線查獲被告；（2）被告既不知「蔡明宏」者
      所持有之汽車係騙來的，以為有正當來源，其依指示為便於售出該汽車，縱有
      授意郭俊良如何向買方提出保證，亦僅止於商場買賣之推銷手法而已，尚難以
      此推測被告知悉該小客車來源有問題而與「蔡明宏」等人有犯意之聯絡；（3
      ）據郭俊良於警訊供稱：「（ST－七九七一號自小客車是否為乙○○叫你過戶
      至你名下的？）答：不是乙○○，我不知道是何人」，而被告於警訊供稱：「
      ˙˙˙辦理過戶資料是蔡明宏寫好即蓋好印章交給另一位男子辦理過戶，而郭
      俊良的身分證是在監理站交給蔡明宏的」，足見該自用小客車過戶於郭俊良名
      下，被告並未參與其事，更無從查知所謂「蔡明宏」者持有該車是否有正當來
      源；（4）就該小客車賣得之四十萬元價金，據郭俊良供稱：車行的人交給我
      ，我就交給乙○○，我只知道有分到錢，分到多少不知道等語，被告則供稱經
      蔡明宏分給郭俊良五千元，被告一千元，餘額由「蔡明宏」者取回報帳等情，
      其等供述情節容有詳略之不同，但就郭俊良有分到錢一節並無不合，至於被告
      有無將餘款交給「蔡明宏」者，因郭俊良不一定在場，其不知此部分情節，亦
      屬當然，故被告與郭俊良之供述並無矛盾之處；（5）又被告於自警訊以迄偵
      審中，均未供承有共同詐欺及偽造文書之行為，而係認為自己被騙被人利用，
      完全沒有謀財之意思，此有歷次筆錄可憑。告訴人指稱被告於高雄市警察局中
      正三路派出所坦承犯案，似有誤會。至被告縱有向告訴人道歉，其真意亦係出
      於因其被騙之行為導致告訴人受有損害之意而已。
（四）綜上所述，尚難遽認被告與自稱「蔡明宏」、「陳俊傑」有共同詐欺及偽造文
      書之犯行；此外，亦查無其他積極證據足以證明被告犯罪。
五、原審因而為被告無罪之判決，核無不合，檢察官上訴意旨循告訴人聲請上訴之理
    由，仍認被告犯罪，為無理由，應予駁回。
據上論結，應依刑事訴訟法第三百六十八條，判決如主文。
本案經檢察官彭南雄到庭執行職務。
中      華      民      國    九十一    年      六      月     十九     日
                              臺灣高等法院高雄分院刑事第二庭
                                  審判長法官  曾永宗
                                        法官  郭玫利
                                        法官  邱永貴
右正本證明與原本無異。
檢察官部分如不服本判決應於收受本判決後十日內向本院提出上訴書狀，其未述上
訴理由者，並得於提起上訴後十日內向本院補提理由書狀（均須按他造當事人之人數
附繕本)「切勿逕送上級法院」。
被告部分不得上訴。
                                      書記官  梁雅華
中    華    民    國      九十一      年      六      月     二十   日
